臺灣雲林地方法院刑事判決
110年度易字第464號
公  訴  人  臺灣雲林地方檢察署檢察官
被      告  林永樑


上列被告因竊盜案件，經檢察官提起公訴（110年度偵字第5446
號），本院判決如下：
    主  文
林永樑犯竊盜罪，累犯，處拘役參拾日，如易科罰金，以新臺幣
壹仟元折算壹日。又犯竊盜罪，累犯，處拘役肆拾日，如易科罰
金，以新臺幣壹仟元折算壹日。應執行拘役伍拾伍日，如易科罰
金，以新臺幣壹仟元折算壹日。
未扣案之犯罪所得新臺幣玖仟壹佰陸拾元，沒收，於全部或一部
不能沒收或不宜執行沒收時，追徵其價額。
    事  實
一、林永樑㈠意圖為自己不法之所有，基於竊盜之犯意，於民國1
    10年6月10日3時27分許，在林瀧洋所經營位於雲林縣○○鎮○○
    路0段000號之廚具店前，徒手搬取林瀧洋所有、放置在該處
    之中古熱水器1個（價值約新臺幣《下同》3,000元）後，再放
    入所駕駛之車牌號碼00-0000號自用小客車（下稱A車）而竊
    盜得逞；林永樑㈡另意圖為自己不法之所有，基於竊盜之犯
    意，於同日稍後（即同日3時28分許），在附近吳寶綾所經
    營位於雲林縣○○鎮○○路0段000號之自助洗衣店，徒手取走吳
    寶綾所有、放置在店內之洗手乳1瓶（價值約160元），以及
    曾于庭所有、放置在店內之衣褲約15件及寢具2組（衣褲裝
    於1包、寢具裝於另1包，價值共約6,000元），而竊盜得逞
    。嗣因林瀧洋、吳寶綾發現店內遭竊，店內監視器有拍到竊
    嫌之畫面，乃報警處理，為警另調取路口監視錄影影像，始
    循線查悉上情。
二、案經林瀧洋、曾于庭訴由雲林縣警察局虎尾分局報告臺灣雲
    林地方檢察署檢察官偵查起訴。
　　理  由
一、按法院認為應科拘役、罰金或應諭知免刑或無罪之案件，被
    告經合法傳喚無正當理由不到庭者，得不待其陳述逕行判決
    ，刑事訴訟法第306條定有明文。查本案被告林永樑經本院
    合法傳喚，無正當理由而未於110年10月6日審判期日到庭，
    此有本院審理程序傳票之送達證書附卷可稽（本院卷第51頁
    ），且本院認本案屬應處拘役之案件，依前開規定，爰不待
    被告之陳述，逕由檢察官一造辯論而為判決。
二、關於證據能力：
　　按被告以外之人於審判外之陳述雖不符刑事訴訟法第159條
    之1至之4等規定，而經當事人於審判程序同意作為證據，法
    院審酌該言詞陳述或書面陳述作成時之情況，認為適當者，
    得為證據；當事人、代理人或辯護人於法院調查證據時，知
    有刑事訴訟法第159條第1項不得為證據之情形，而未於言詞
    辯論終結前聲明異議者，視為有前項之同意，同法第159條
    之5定有明文。該法之立法意旨在於傳聞證據未經當事人之
    反對詰問予以核實，原則上先予排除。惟若當事人已放棄反
    對詰問權，於審判程序中表明同意該等傳聞證據可作為證據
    ；或於言詞辯論終結前未聲明異議，基於尊重當事人對傳聞
    證據之處分權，及證據資料愈豐富，愈有助於真實發見之理
    念，且強化言詞辯論主義，使訴訟程序得以順暢進行，上開
    傳聞證據亦均具有證據能力。查下述經本院於審理期日踐行
    調查證據程序之被告以外之人於審判外陳述，經本院審酌全
    部卷證資料，認為作成當時之狀態，並無違背個人意思而為
    陳述或出於違法取供之情形，且無任何反於真實之情事，而
    檢察官於本院審理中並不爭執證據能力及真實性，另被告對
    於證據能力部分除未曾聲明異議之外，其經本院合法傳喚後
    ，無正當理由拒不到庭，當屬反對詰問權之放棄，本院認為
    該等證據尚屬適當，故認有證據能力。
三、被告於警詢、偵查中坦承於上開時、地取走熱水器、洗手乳
    、衣物及寢具之事實，先供稱：熱水器是路障，我就把它拿
    到車上，丟在虎尾地區附近；我認為那些東西（指洗手乳、
    衣物及寢具）是垃圾，我好心處理掉，做功德等語，又供稱
    ：那些是朋友林秀鳳的衣服，她人不舒服，我好心幫她拿回
    來，我不知道林秀鳳的手機，只知道她住大甲，她已經死掉
    了，我就當那些東西是垃圾；東西我都丟在西螺鎮鹿場里永
    興8之21號我朋友的私人土地；我希望趕快判刑，趕快進去
    關等語（警卷第5至10頁），另於偵查中供稱：我只有拿1包
    衣服、1包垃圾，我把東西拿去捐給慈濟資源回收站，地址
    我不清楚；因為我朋友林秀鳳叫我去跟她拿衣服等語（偵卷
    第16、17頁），核與證人即被害人林瀧洋、吳寶綾、曾于庭
    於警詢時指述之被害情節大致相符（警卷第11至21頁），並
    有雲林縣警察局虎尾分局虎尾派出所受（處）理案件證明單
    （警卷第39至43頁）、警方拘提被告林永樑到案暨A車之蒐
    證照片、路口及現場監視器影像翻拍照片（警卷第45至53頁
    ）可以佐證，足認被告前揭取走他人財物（包括中古熱水器
    1個、洗手乳1瓶、衣褲1包、寢具1包等物）之事實，已可認
    定。被告雖辯稱如前，然被告所辯前後不一，本有可疑，且
    所辯僅拿走前揭部分物品之詞，與監視器錄影畫面不符，所
    辯好心把東西當垃圾處理之詞，也無法合理化其取走他人財
    物之行為，空言辯稱是友人林秀鳳委託其至洗衣店拿取衣物
    ，卻又稱將物品當作垃圾丟掉，顯然有違常情，被告前揭所
    辯實無法採信。從而，被告任意取走他人財物，並擅自加以
    處分，所為確實係意圖自己不法之所有，具有竊盜之犯意甚
    明。綜上所述，本案事證明確，被告前揭2次竊盜之犯行已
    經可以認定，均應依法予以論科。
四、論罪科刑之理由：
  ㈠被告之行為，均觸犯刑法第320條第1項之竊盜罪。
  ㈡按所謂接續犯，係指行為人除主觀上須基於單一之犯意，著
    手實行單一行為外，客觀上須該行為於密切接近之時、地內
    ，分數個舉動同時或接續反覆施行，侵害同一之法益，且各
    舉動之獨立性極為薄弱，依一般社會健全觀念，難以強行分
    開，在刑法評價上，以視為數個舉動之接續實行，合為包括
    之一行為予以評價，較為合理者，始足當之。再按竊盜罪所
    保護之法益係財產監督權，則同時同地竊取數人之財物，自
    屬侵害數人之財產監督權法益，應有一行為觸犯數罪名之想
    像競合犯法則之適用（最高法院79年度台上字第1369號判決
    意旨參照）。就事實欄一、㈡部分，被告係於密接時間內，
    在同一地點先、後竊取被害人曾于庭所有之前揭財物。應係
    出於單一犯意，侵害同一被害人曾于庭之法益，各行為之獨
    立性尚屬薄弱，應屬接續犯，僅論以一罪；又被告於密接時
    間，在相同地點竊取分屬被害人吳寶綾、曾于庭所有之財物
    ，侵害不同人之法益，依據前揭說明，得認以一行為觸犯2
    個竊盜罪，為同種想像競合犯，應依刑法第55條前段之規定
    ，從一重之竊盜罪（即竊盜曾于庭部分）處斷。就事實欄一
    、㈠㈡部分，被告所犯上開兩罪間，犯意各別，行為互異，應
    分論併罰。
  ㈢被告前⒈①因不能安全駕駛之公共危險案件，經臺灣臺中地方
    法院以105年度交易字第86號判處有期徒刑5月，嗣經臺灣高
    等法院臺中分院（下稱臺中高分院）駁回上訴確定（先於10
    6年4月9日徒刑執行完畢）；②因偽造文書案件，經臺中高分
    院以107年度上訴字第639號判處有期徒刑3月確定，並與上
    開①所示案件，經臺中高分院以108年度聲字第9號裁定定應
    執行刑為有期徒刑7月確定；⒉因違反選舉罷免法案件。經臺
    灣彰化地方院以108年度簡字第287號判處有期徒刑4月確定
    ，並與上開⒈所示案件之執行刑接續執行，於109年5月22日
    徒刑執行完畢等情，有臺灣高等法院被告前案紀錄表在卷可
    稽，是被告於受徒刑之執行完畢後，5年以內故意再犯本案
    有期徒刑以上之兩罪，已符合累犯規定之要件；參酌大法官
    釋字第775號解釋意旨，認係在法院認為個案應量處最低法
    定刑，又無法適用刑法第59條酌量減輕其刑規定之情形，始
    應依該解釋意旨裁量不予加重最低本刑，並宣告最低法定刑
    ，而依被告本案之犯罪情節，並無上開大法官解釋意旨所指
    例外情事，自無從依上開解釋意旨裁量不予加重最低本刑，
    應依刑法第47條第1項規定加重其刑，此尚不以前後所犯係
    同質性犯罪為限（最高法院109年度臺上字第2886號判決意
    旨參照）。
  ㈣被告雖曾於警詢時供稱自己「老年痴呆」，並於偵查中供稱
    自己「腦筋不怎麼好」等語，然被告於警詢時已明白表示自
    己「沒有因精神障礙或心智缺陷無法陳述之情形」，亦於警
    詢及偵訊時明白表示：「請趕快判刑，趕快去關」等語，顯
    然知道竊盜行為之違法的，依現有卷證資料，應認被告為本
    案犯行時，並無受到精神障礙或其他心智缺陷之影響，致其
    不能辨識其行為違法或欠缺依其辨識而行為之能力，或有顯
    著減低之情形，本案應無刑法第19條第1項、第2項規定之適
    用，附此敘明。
  ㈤爰審酌被告除前揭構成累犯之前科外，前有偽造印文、竊盜
    、偽造文書等前案紀錄，素行不佳，有前揭被告前案紀錄表
    在卷可參，被告仍不知尊重他人之財產權，率為本案竊取他
    人財物之犯行，法治觀念薄弱，並非可取；然考量所偷竊的
    財物價值尚非甚鉅，被害人3人均表示對於本案及量刑沒有
    意見，同意給予被告可以易科罰金之刑度等語（參本院卷第
    33頁公務電話紀錄單），並衡酌被告無業、為大專（二、三
    專）畢業之教育程度、勉持之家庭狀況暨其犯罪之動機、目
    的、手段等一切情狀，分別量處如主文所示之刑及諭知易科
    罰金之折算標準，並定其應執行之刑及諭知易科罰金之折算
    標準。
五、沒收部分：
　㈠被告本案之犯罪所得為中古熱水器1個、洗手乳1瓶、衣褲1包
    、寢具1包等物，參以被害人林瀧洋於警詢表示上開熱水器
    之價值約3至4千元（警卷第20頁），被害人吳寶綾於警詢時
    表示上開洗手乳之價值約160元（警卷第12頁），被害人曾
    于庭於警詢時表示上開衣物、寢具之價值約6千元（警卷第1
    6頁），爰依刑法第38條之2第1項之規定，並依有疑唯有利
    被告認定原則，估算被告本案犯罪所得為9,160元（計算式
    ：3,000元＋160元＋6,000元＝9,160元），並依刑法第38條之1
    第1項前段、第3項之規定宣告沒收，於全部或一部不能沒收
    或不宜執行沒收時，追徵其價額。
　㈡被告為本案竊盜犯行所使用之交通工具A車，被告供稱為其所
    有（警卷第8頁），然考量車輛為日常所用之物，沒收或追
    徵其價額顯有過苛之虞，為符合比例原則，爰依刑法第38條
    之2第2項之規定，不予宣告沒收或追徵。
六、適用之法律：
  ㈠刑事訴訟法第299條第1項前段、第306條。
  ㈡刑法第320條第1項、第55條前段、第41條第1項前段、第47條
    第1項、第51條第6款、第38條之1第1項前段、第3項、第38
    條之2第1項、第2項。
  ㈢刑法施行法第1條之1第1項。
本案經檢察官郭智安偵查起訴，檢察官顏鸝靚到庭執行職務。
中    華    民    國  110     年    10    月    19    日
                  刑事第五庭    法  官  陳雅琪
以上正本證明與原本無異。　　　　　　　　　
如不服本判決應於收受判決後20日內向本院提出上訴書狀，並應
敘述具體理由；其未敘述上訴理由者，應於上訴期間屆滿後20日
內向本院補提理由書（均須按他造當事人之人數附繕本）。「切
勿逕送上級法院」。
                                書記官  林家莉
中　　華　　民　　國　　110 　年　　10　　月　　19　　日
附錄法條：
意圖為自己或第三人不法之所有，而竊取他人之動產者，為竊盜
罪，處5年以下有期徒刑、拘役或50萬元以下罰金。
意圖為自己或第三人不法之利益，而竊佔他人之不動產者，依前
項之規定處斷。
前二項之未遂犯罰之。